【裁判字號】    95,易緝,520
【裁判日期】    950929
【裁判案由】    賭博
【裁判全文】
臺灣臺中地方法院刑事判決             95年度易緝字第520號
公  訴  人  臺灣臺中地方法院檢察署檢察官
被      告  甲○○
                    國民
上列被告因賭博案件，經檢察官提起公訴（九十四年度偵字第二
六七八號），本院判決如下：
    主    文
本件免訴。
    理    由
一、公訴意旨略以：同案被告胡從誠（業經判處有期徒刑一年二
    月）自民國（下同）九十三年八月份起，頂下臺中市○○區
    ○○路六十八之二號「阿波羅電子遊戲場」（營利事業登記
    證名稱為阿里子電子遊戲場，登記名義人為陳梨絨）之經營
    權，為該遊戲場之實際負責人，基於以賭博為常業之犯意，
    在上址公眾得出入之場所，擺設「超悟空（水果盤）」等各
    式電子遊戲機具共計一百零二台（起訴書誤為一百二十八台
    ），供不特定人賭博財物。並分別僱用與之具有共同常業賭
    博犯意聯絡之林美瑜擔任現場櫃檯會計、李金和擔任現場主
    任、吳佳原擔任機具維修及招呼客人、熊嶺擔任倒茶、清潔
    之工作（均經本院為有罪判決在案）。賭博方法則為：客人
    每次以新臺幣（下同）五元換一枚代幣之比例，向櫃臺人員
    即林美瑜兌換代幣，再將代幣投入機具中押注把玩，如押中
    ，可得倍數不等之分數，並由機具之退幣口退出賭客贏得之
    代幣，如未押中，賭輸之代幣則悉遭機器收取，如客人欲結
    束賭玩而尚有代幣時，則可以將代幣寄櫃、兌換禮品或以三
    百四十枚代幣兌換一千元現金之比例，向「阿波羅電子遊戲
    場」為規避警方取締在現場冒充客人而與胡從誠等人有共同
    常業賭博犯意聯絡之林欽川（經本院為有罪判決在案），將
    贏得之代幣兌換成現金，以此方式賭博財物，胡從誠、林美
    瑜、李金河、吳佳原、熊嶺、林欽川等人均恃之以為常業。
    嗣於九十四年一月二十七日晚上九時十分許，適有基於賭博
    犯意之鄭濠昌、關力瑋（均經本院判處罰金二千元在案）、
    林政忠、徐一峰、陳清陽、黃昱騰、劉進枝、謝震華（均經
    本院判處罰金一千五百元在案）及被告甲○○在上開遊戲場
    內把玩電動機具時，賭客鄭濠昌在贏得代幣後，以一千零二
    十枚代幣向林欽川兌換三千元現金時，為員警當場查獲，並
    自鄭濠昌身上扣得賭資三千元、代幣一百一十八枚；自林欽
    川身上扣得賭資二萬七千元、寄幣卡四十二張（五百枚二十
    一張、一百枚五張；一千枚十六張，合計二萬七千枚）、代
    幣二十七枚；及在櫃臺扣得賭資三萬零六百元、寄幣卡、開
    洗分日報表及現場之電子遊戲機具一百零二台等物。因認被
    告甲○○涉犯刑法第二百六十六條第一項前段之罪嫌。
二、按案件時效已完成者，應諭知免訴之判決，並得不經言詞辯
    論為之，刑事訴訟法第三百零二條第二款、第三百零七條定
    有明文。又行為後法律有變更者，適用行為時之法律，但行
    為後之法律有利於行為人者，適用最有利於行為人之法律，
    為民國九十五年七月一日修正施行之刑法第二條第一項所明
    定。查修正後刑法第八十條第一項，及修正前刑法第八十條
    第一項關於追訴權時效期間之規定不同，修正後刑法所定時
    效期間較長，表示行為人被追訴之期限較久，自屬對行為人
    不利，經比較之結果，自以修正前之刑法第八十條較有利於
    行為人，故本件關於追效權時效，應適用修正前刑法第八十
    條之規定。從而，關於追訴權時效之停止進行，及其期間、
    計算，亦應一體適用修正前刑法第八十三條之規定，合先敘
    明。又依司法院大法官會議六十三年釋字第一三八號、五十
    七年釋字第一二三號解釋及最高法院八十二年九月二十一日
    第十次刑事庭會議意旨，已實施偵查及經提起訴訟，且在審
    判進行中，均不生時效進行之問題。再者，拘役或罰金者之
    追訴權時效期間為一年。追訴權之時效，如依法律之規定，
    偵查、起訴或審判之程序，不能開始或繼續時，停止其進行
    。上項時效停止，自停止原因消滅之日起，與停止前已經過
    之期間，一併計算。停止原因繼續存在之期間，如達修正前
    刑法第八十條第一項各款所定期間四分之一者，其停止原因
    ，視為消滅，修正前刑法第八十條第一項第五款、第八十三
    條亦定有明文。
三、查本件被告甲○○所為係犯刑法第二百六十六條第一項前段
    之賭博罪，其最重本刑為一千元以下罰金，則依修正前刑法
    第八十條第一項第五款規定，其追訴權時效期間為一年。而
    本件被告犯罪成立日為九十四年一月二十七日，嗣於九十四
    年一月三十一日經檢察官開始實施偵查，復經提起公訴後，
    因被告經本院合法傳喚、拘提均未到庭，業已逃匿，經本院
    於九十四年七月二十六日以九十四年中院清刑宙緝字第七五
    ○號通緝書發布通緝，致審判程序不能繼續，其追訴權時效
    因而停止進行。是本件自被告犯罪成立日即九十四年一月二
    十七日起算，加計追訴權時效一年、時效停止期間三月（按
    ：本件追訴權時效一年之四分之一）、實施偵查日（即九十
    四年一月三十一日）起至通緝前一日（即九十四年七月二十
    五日）止之期間五月又二十六日，再扣除提起公訴日（九十
    四年二月二十五日）至法院繫屬日（九十四年四月十二日）
    追訴權未行使之期間一月十六日，則本件被告犯行之追訴權
    時效應至九十五年九月七日即已完成，揆諸上開說明，爰不
    經言詞辯論，逕為諭知免訴之判決。
四、據上論斷，應依刑事訴訟法第三百零二條第二款、第三百零
    七條，判決如主文。
中    華    民    國    95    年    9     月    29    日
                  刑事第一庭審判長法  官  李平勳
                                  法  官  許惠瑜
                                  法  官  林學晴
以上正本證明與原本無異。
如不服本判決，應於送達後十日內向本院提出上訴狀（須附繕本
），上訴於臺灣高等法院臺中分院。
                                  書記官  賴淵瀛
中    華    民    國    95    年    9    月     29    日


司法院資訊處製作；財團法人民間司法改革基金會備份。
